【裁判字號】    87,訴,94
【裁判日期】    890113
【裁判案由】    懲治盜匪條例等
【裁判全文】
臺灣新竹地方法院刑事判決                            八十七年度訴字第九四號
    公  訴  人  臺灣新竹地方法院檢察署檢察官
    被      告  乙○○
    指定辯護人  本院公設辯護人林建和
右列被告因懲治盜匪條例等案件，經檢察官提起公訴（八十六年度偵字第七三三四號
），本院判決如左︰
    主  文
乙○○共同意圖為自己不法所有，以脅迫致使不能抗拒，而使人交付其物，累犯，處
有期徒刑柒年陸月。
所得之財物新臺幣壹拾壹萬元應發還被害人丁○○。
乙○○被訴違反槍砲彈藥刀械管制條例部分免訴。
    事  實
一、乙○○於民國八十一年間因違反麻醉藥品管理條例案件，經臺灣台北地方法院判
    處有期徒刑六月確定；於八十二年間因槍砲案件，經臺灣桃園地方法院判處有期
    徒刑四月確定；於八十三年間因詐欺案件，經臺灣台北地方法院判處有期徒刑一
    年確定，嗣經臺灣台北地方法院以八十三年度聲字第八四七號定其應執行有期徒
    刑一年六月確定，並於八十四年八月十七日執行完畢。猶不知悔改，於八十六年
    一月二十日下午一時三十分許，因甲○○藉口於丁○○所經營之賭場輸錢，心生
    懷疑詐賭情事，遂與甲○○（業經臺灣高等法院臺中分院以八十七年度上訴字第
    二三九九號判處有期徒刑七年六月）及年籍不詳綽號「阿昌」之成年男子，欲共
    同前往苗栗縣頭份蟠桃寶樹別莊七十一號即丁○○之住處，索取款項，三人商議
    既定，即基於共同意圖為自己不法所有之犯意聯絡，委請不知情之丙○○（業經
    臺灣苗栗地方法院以八十六年度訴字第一六三號無罪確定）駕駛車號Ｇ７─二六
    一二號自小客車，搭載其共同前往苗栗縣頭份蟠桃寶樹別莊七十一號附近路口，
    乙○○、甲○○、年籍不詳綽號「阿昌」之成年男子要求丙○○於車內等候其返
    回，旋即下車進入丁○○住處前外院，由乙○○向丁○○嚇稱：「有人要跑路，
    要新臺幣（五百萬元）五百萬元」等語，甲○○則嚇稱：朋友跑路需要錢云云，
    丁○○當場表示沒有錢，年籍不詳之成年男子則稱：「那就減去一個零，五十萬
    元好了」云云，丁○○仍表示無法籌措該筆錢，詎甲○○與綽號「阿昌」之成年
    男子即各持一把無證據可證明具殺傷力之槍枝（未據扣案）把玩示嚇，復由綽號
    「阿昌」之成年男子嚇稱：「不要說三十萬也沒有，等一下我槍頭打你一下，醫
    藥費就不只十萬元」，三人共同以該持槍示嚇、言詞威脅方式，致使丁○○心生
    畏懼不能抗拒，向當天在該處之友人胡明堂、林玉美、胡秀鳳等人共湊借得十一
    萬元，交付予甲○○、乙○○及該名綽號「阿昌」之成年人，三人得款後，旋即
    搭乘丙○○所駕駛之前開自小客車離去。嗣為警循線查獲而偵悉上情。
二、案經苗栗縣警察局頭份分局報請臺灣新竹地方法院檢察署檢察官移轉臺灣苗栗地
    方法院檢察署檢察官函請臺灣高等法院檢察署令轉臺灣新竹地方法院檢察署檢察
    官偵查起訴。
    理  由
壹、有罪部分：
一、訊據被告乙○○對於右揭時地共同前往苗栗縣頭份蟠桃寶樹別莊七十一號即丁○○經營之賭場，為甲○○向丁○○要回被詐賭金錢之事實，於本院審理中固承不
    諱，惟矢口否認有何盜匪犯行，辯稱：伊僅陪同甲○○去解決債務問題云云。經
    查：
  （一）被告與甲○○、綽號「阿昌」之成年男子三人，共同以右揭持槍示嚇、言詞
        脅迫之方式，致使被害人丁○○心生畏懼不能抗拒，而向在場之友人胡明堂
        、林玉美、胡秀鳳等人共湊借得十一萬元交予渠等之事實，業據被害人迭於
        警訊、偵審中指述歷歷。雖被告辯稱：被害人前後供述不一，不足採信云云
        ，惟查，縱被害人就該綽號「阿昌」之成年男子誤指為鍾正兆（業經不起訴
        處分），然其已就發生之時間、地點、過程、人數均指述綦詳，尤其被告等
        人脅迫之犯罪過程，堅稱不移，互核相符，是認被害人或因記憶久遠、或因
        當時恐懼而有所誤認，衡情應屬可能，尚難以被害人就枝微末節之誤認，逕
        認其所述之重要犯罪過程無足採信，是被告上開所辯，應屬無據。又被害人
        上開指述核與證人胡明堂於警訊及偵訊中證述情節相符（參臺灣新竹地方法
        院檢察署偵查卷八十六年度偵字第二二六三號第十六至十八頁、臺灣苗栗地
        方法院檢察署八十六年度偵字第二七○號第八頁反面），應認被害人之指述
        ，堪信為真。
  （二）又，被告於本院審理中自承：甲○○、丙○○拿槍。十一萬元是甲○○拿走
        。我們當時只為了嚇嚇他，要他賠錢，在甲○○家就這樣講，我們人多，帶
        槍去，要他把錢吐出來，絕無搶奪之意等語（參本院八十八年二月九日訊問
        筆錄）；我、丙○○、甲○○、丁○○四人。甲○○、丙○○持槍。是我開
        口要五百萬元。丙○○說：『減掉一個零，剩五十萬元』。甲○○說『有人
        跑路要用錢』等語（參本院八十八年三月十六日訊問筆錄），顯然被告對於
        其與甲○○共同前往上址，且與被害人談話之間，有人亮出二把手槍之情坦
        承不諱。佐以同案被告甲○○於警訊證述綦詳（參臺灣新竹地方法院檢察署
        偵查卷八十六年度偵字第二二六三號第四至七頁），是認被告上開自白應與
        事實相符，堪足採信。至同案被告甲○○於偵訊中、臺灣苗栗地方法院及本
        院均為刑求抗辯，惟查，甲○○直至苗栗地方法院第三次調查庭始提出刑求
        抗辯，就其提出時間而言，已屬可疑，嗣經臺灣苗栗地方法院傳訊證人即承
        辦警員吳水發、在場警員鄭世聰查證，亦查無刑求事證（參臺灣苗栗地方法
        院八十六年度訴字第一六三號八十七年三月十七日、八十七年四月八日訊問
        筆錄），且甲○○亦無法提出具體之驗傷單等實證足供佐證，是其事後空言
        所辯，顯係事後飾卸之詞，委無足採信。而甲○○於警訊所供述之情，距離
        案發時間較近，記憶猶新，堪足採信。
  （三）同案甲○○被詐賭金錢數額，係十五萬元，此據甲○○於本院供述在卷，惟
        查，被告等竟向被害人索取五百萬元，顯見被告與甲○○、綽號「阿昌」之
        成年人，係以被害人開設賭場，藉詞被詐賭，而以脅迫方式取款，至為明顯
        。三人確有共同為自己不法所有之意圖。被告所辯為甲○○解決債務云云，
        無足採信。
  （四）被害人於警訊、偵審中，均指述被告與甲○○及綽號「阿昌」等三人參與前
        開盜匪犯行，核與甲○○於警訊中供述相符，至被告於本院調查中堅稱：另
        有甲○○、丙○○在場等語，惟此據丙○○否認在卷，並經被害人指認並非
        丙○○在卷，惟互核所供，堪足確定本案之共犯，計有三人，應包括被告、
        甲○○及綽號「阿昌」之成年男子。
  （五）被告、甲○○、「阿昌」所共同持用之手槍二把，未據扣案，致無從鑑定是
        否具有殺傷力而列屬槍砲彈藥刀械管制條例之槍枝。
    綜上所述，本案事證已臻明確，被告之強盜犯行應堪認定，自應依法予以論罪科
    刑。
二、核被告乙○○所為，係犯懲治盜匪條例第五條第一項第一款之強盜罪。被告與甲○○、年籍不詳之成年男子三人間，就前開強盜犯行具有犯意聯絡及行為分擔，
    為共同正犯。被告前於八十一年間因違反麻醉藥品管理條例案件，經臺灣台北地
    方法院判處有期徒刑六月確定；於八十二年間因槍砲案件，經臺灣桃園地方法院
    判處有期徒刑四月確定；於八十三年間因詐欺案件，經臺灣台北地方法院判處有
    期徒刑一年確定，嗣經臺灣台北地方法院以八十三年度聲字第八四七號定其應執
    行有期徒刑一年六月確定，並於八十四年八月十七日執行完畢，有臺灣高等法院
    被告全國前案紀錄表在卷可按，其前受有期徒刑執行完畢，於五年以內再犯本件
    最重本刑為有期徒刑以上之罪，為累犯，應依刑法第四十七條之規定加重其刑，
    惟因無期徒刑不得加重，僅就有期徒刑部分加重其刑。爰審酌被告不思正途，藉
    口幫助同案被告甲○○所回被詐賭金錢，行強盜劫財之實，惡性非淺，惟所得財
    物非甚鉅，暨其犯罪之手段、犯後態度等一切情狀，量處如主文所示之刑。
三、盜匪所得之財物即十一萬元，雖未據扣案，惟因無從認定其已滅失，應依懲治盜
    匪條例第七條第一項之規定，諭知發還被害人丁○○。至被告等人所持用之槍枝
    ，未據扣案，因無法鑑驗是否具有殺傷力而列屬槍砲彈藥刀械管制條例之槍枝，
    是依現存證據自無法認係違禁物而予以宣告沒收，併此敘明。
貳、免訴部分：
一、公訴意旨另以：被告乙○○於八十六年二月五日一時十分許，駕駛林暉所有之車
    號ＢＷ─二○二三號自小客車，未經主管機關許可，在新竹縣峨眉鄉富興村新台
    三線工地，無故持有可擊發子彈具有殺傷力之仿半自動手槍製造之玩具手槍二把
    （槍枝編號：0000000000、0000000000）及具殺傷力之子
    彈四顆，經警攔車盤查時，棄車逃逸，為警在上開車內查獲上開可擊發子彈具有
    殺傷力之改造手槍二把、具有殺傷力之子彈四發。並循線於八十六年二月十四日
    下午四時三十五分許，在苗栗縣頭份鎮○○路一四○號前，查獲乙○○。案經苗
    栗縣警察局頭份分局報請臺灣新竹地方法院檢察署檢察官移轉臺灣苗栗地方法院
    檢察署檢察官函請臺灣高等法院檢察署令轉臺灣新竹地方法院檢察署檢察官偵查
    起訴。
二、訊據被告乙○○對於右揭時地無故持有可擊發子彈具有殺傷力之仿半自動手槍製
    造之玩具手槍二把、具有殺傷力之子彈四發之事實，迭於警訊、偵審中均坦承不
    諱，惟辯稱：伊於八十六年一月初，自已死亡之劉炳煌處收受改造手槍三把，其
    中一把交予甲○○使用，業經臺灣桃園地方法院判處有期徒刑八月確定，是應為
    免訴判決等語。經查：被告未經許可無故持有之手槍二把，係屬可擊發子彈具有
    殺傷力之仿半自動手槍製造之玩具手槍；子彈四發，亦具有殺傷力，此經內政部
    警政署刑事警察局鑑驗屬實，有該局於八十六年二月二十四日出具之刑鑑字第一
    ○五八八號鑑驗通知書附於偵查卷可稽，是被告上開自白應與事實相符，堪足採
    信。事證明確，被告乙○○係犯修正前之槍砲彈藥刀械管制條例第十條第三項之
    未經許可無故持有可發射子彈具有殺傷力之手槍罪、第七條四項之無故持有炸彈
    罪。
三、按案件曾經判決確定者，應諭知免訴之判決，刑事訴訟法第三百零二條第一款定
    有明文。又訴訟上所謂一事不再理之原則，關於實質上一罪或裁判上一罪，亦均
    有其適用，最高法院六十年台非字第七七號著有判例。經查：被告於本院供承自
    劉炳煌處同時收受而持有改造手槍三把之情，佐以其中一把金屬模型槍交由甲○○寄藏，係於八十六年一月二十五日為警查獲，而被告另於八十六年二月五日為
    警查獲所訴之改造槍彈，二者時間相近，其上開所辯，應非虛妄。被告以一行為
    同時持有三把手槍、子彈，應為想像競合犯之裁判上一罪關係。而被告被訴上開
    持有槍彈行為，既經臺灣桃園地法以八十七年度訴緝字第三號判決確定，有該判
    決書附卷可證，是依上開規定應為免訴之諭知。
四、公訴人移送併辦意旨（臺灣新竹地方法院檢察署八十七年偵字第五四七號）：被
    告乙○○於八十六年二月十四日凌晨三時十分許，在其位於苗栗縣頭份鎮○○路
    四五九號住處，未經許可無故持有具殺傷力之仿半自動手槍製造之改造玩具手槍
    一把（槍枝編號：0000000000）及具殺傷力之子彈二顆，因認被告係
    犯修正前之槍砲彈藥刀械管制條例第十條第三項之未經許可無故持有可發射子彈
    具有殺傷力之手槍罪、第七條四項之無故持有炸彈罪，與上開起訴事實間有連續
    犯之裁判上一罪關係而移送併案審理。經查：被告被訴上開持有槍彈行為，既經
    本院為免訴之諭知，是併案事實與之並無連續犯之裁判上一罪關係，自不為起訴
    效力所及，本院無從併案審理，應核退予公訴人另行偵查起訴，附此敘明。
、又，公訴人移送併案意旨（臺灣新竹地方法院檢察署八十六年偵字第二四二七號
    ）：被告自八十五年六月中旬起至八十六年二月十三日止，連續在苗栗線頭份鎮
    珊瑚里親民工專前等處，非法吸食化學合成麻醉藥品安非他命約十次，認被告涉
    犯麻醉藥品管理條例第十三條之一第二項第四款之非法吸食化學合成麻醉藥品罪
    ，認與起起訴事實有連續犯之裁判上一罪關係而移送併案審理。經查：公訴人原
    起訴被告明知安非他命為禁藥，自八十五年十二月底起至八十六年五月止，以不
    定頻率，連續在苗栗縣頭份鎮車上或友人家中，非法吸食安非他命之犯行，惟於
    八十七年二月七日向本院提出撤回起訴被告非法吸食化學合成麻醉藥品犯行，有
    八十六年度偵字第七三三四號撤回起訴書一份復於本院卷可稽，是上開移送事實
    ，失所附麗，本院無從併案審理，亦應退予公訴人另行處理，併此敘明。
據上論斷，應依刑事訴訟法第二百九十九條第一項前段、第三百零二條第一款，懲治
盜匪條例第五條第一項第一款、第七條、第八條，刑法第二十八條、第四十七條，判
決如主文。
本案經檢察官許麗美到庭執行職務。
中      華      民      國    八十九    年      一      月     十三     日
                                    臺灣新竹地方法院刑事第一庭
                                        法  官    黃  美  文
右正本證明與原本無異。
如不服本判決，應於判決送達後十日內向本院提出上訴狀( 應附繕本 )，上訴於
臺灣高等法院。
                        書記官    饒  興  蘭
中      華      民      國    八十九    年      一      月     十三     日
附錄：
懲治盜匪條例第五條第一項第一款：
有左列行為之一者，處無期徒刑或七年以上有期徒刑：
一、意圖為自己或第三人不法所有，以強暴、脅迫、藥劑、催眠術或他法，致使不能
    抗拒，而取他人之物或使其交付者。


司法院資訊處製作；財團法人民間司法改革基金會備份。
